【裁判字號】    97,訴,1777
【裁判日期】    970530
【裁判案由】    毒品危害防制條例
【裁判全文】
臺灣板橋地方法院刑事判決              97年度訴字第1777號
公  訴  人  臺灣板橋地方法院檢察署檢察官
被      告  甲○○
                      樓
                    （現於臺灣臺北監獄另案執行中）
上列被告因違反毒品危害防制條例案件，經檢察官提起公訴（97
年度毒偵字第2286號），被告於本院準備程序進行中，就被訴犯
罪事實為有罪之陳述，本院告知簡式審判程序之旨，並聽取其與
公訴人之意見後，經合議庭裁定由受命法官獨任進行簡式審判程
序審理後，判決如下：
    主  文
甲○○施用第一級毒品，累犯，處有期徒刑捌月。扣案之第一級
毒品海洛因壹小包（驗餘淨重零點零零玖零公克），沒收銷燬之
；扣案之包裝該海洛因塑膠袋壹只及注射針筒壹支，均沒收。
    事  實
一、甲○○曾於民國88年間因施用毒品案件，經臺灣士林地方法
    院（下稱士林地院）分別以88年度毒聲字第483 號、以88年
    度毒聲字第1665號刑事裁定送觀察、勒戒後，均認無繼續施
    用毒品之傾向而先後於88年3 月25日、88年9 月3 日執行完
    畢釋放出所，且由臺灣士林地方法院檢察署（下稱士林地檢
    署）檢察官分別以88年度偵字第2786號、88年度毒偵字第23
    8 號為不起訴處分確定；又於90年間因施用毒品案件，除經
    士林地院以90年度毒聲字第1269號刑事裁定令入戒治施以強
    制戒治，並於92年1 月31日強制戒治執行完畢釋放出所外，
    並由士林地檢署檢察官以90年度毒偵字第1238號聲請簡易判
    決處刑，經本院以90年度簡字第1371號刑事簡易判決處有期
    徒刑6 月、4 月，並定應執行有期徒刑8 月，且得易科罰金
    確定，嗣於92年10月19日因縮短刑期期滿執行完畢出監；復
    於94年間因施用毒品案件，經士林地院以95年度易字第300
    號刑事判決處有期徒刑5 月，且得易科罰金確定，嗣於96年
    1 月7 日因縮短刑期期滿執行完畢出監；再於96年間因施用
    毒品案件，經士林地院以96年度訴字第927 號刑事判決處有
    期徒刑8 月、6 月，並定應執行有期徒刑1 年確定（現在監
    執行中）。詎其仍不知悔改，猶於強制戒治執行完畢釋放後
    5 年內已因再犯被依法追訴處罰，竟基於施用第一級毒品海
    洛因之犯意，於97年2 月21日上午某時許，在臺北市士林區
    ○○○路六段150 巷11號4 樓住處，以注射針筒注射靜脈之
    方式，施用海洛因；嗣於同日下午5 時10分許，在臺北縣三
    重市○○街120 巷8 弄8 號前為警查獲，並扣得海洛因1 小
    包（驗餘淨重0.0090公克）及其所有供施用毒品用之注射針
    筒1 支，且經採集其尿液送驗，結果呈海洛因代謝物之嗎啡
    陽性反應，始查知上情。
二、案經臺北市政府警察局松山分局移送臺灣板橋地方法院檢察
    署檢察官偵查起訴。
    理  由
壹、程序方面：本件被告甲○○所犯係死刑、無期徒刑、最輕本
    刑3 年以上有期徒刑以外之罪，其於準備程序就前揭被訴事
    實為有罪之陳述，經法官告知簡式審判程序之旨，並聽取其
    與公訴人之意見後，本院認無不得或不宜改依簡式審判程序
    進行之處，爰依刑事訴訟法第273 條之1 第1 項、第284 條
    之1 之規定，由本院合議庭裁定本件由受命法官獨任進行簡
    式審判程序，合先敘明。
貳、實體方面：
一、上開事實，業據被告甲○○於本院訊問時自白不諱，且被告
    於前開時間採集之尿液經送驗，結果呈海洛因代謝物之嗎啡
    陽性反應乙節，此有台灣尖端先進生技醫藥股份有限公司出
    具2008/03/14之濫用藥物檢驗報告及臺北市政府警察局偵辦
    毒品案件尿液檢體委驗單各乙份（詳見偵查卷第73及74頁）
    在卷可稽；且扣案之米白色粉末1 小包經送鑑驗結果認：實
    稱毛重0.2010公克（含1 袋），淨重0.0110公克，取樣0.
    0020公克，餘重0.0090公克，檢出海洛因成分乙節，此有交
    通部民用航空局航空醫務中心97年3 月20日航藥鑑字第0971
    607 號毒品鑑定書1 份（詳見偵查卷第75頁）附卷可證，並
    有扣案之注射針筒1 支可證。故被告之自白核與事實相符，
    應堪予採信。是本案事證已臻明確，被告犯行洵堪認定，應
    予依法論科。
二、論罪科刑部分：
(一)、按施用毒品經觀察、勒戒或強制戒治執行完畢釋放後，5 年
    後再施用毒品，應適用毒品危害防制條例第20條第1 、2 項
    之規定，同條例第20條第3 項定有明文。又按於92年7 月9
    日新修正之毒品危害防制條例刪除二犯及三犯之規定，一改
    修法前繁雜之處遇程序，僅將施用毒品者簡化區分為初犯、
    再犯，並認施用毒品者係屬病患性犯人，以觀察、勒戒戒除
    其身癮，並以強制戒治去除其心癮。經觀察、勒戒或強制戒
    治執行完畢釋放後，若係5 年後再犯該條例第10條施用毒品
    罪者，與同條例第20條第1 項、第2 項關於「初犯」之處理
    方式相同，檢察官應先聲請法院裁定令被告入勒戒處所觀察
    、勒戒，並視有無繼續施用毒品傾向，決定應予釋放、為不
    起訴之處分，或應聲請法院裁定令入勒戒處所強制戒治；若
    係5 年內「再犯」同條例第10條施用毒品罪者，依同條例第
    23條第2 項規定，檢察官則應依法追訴。觀諸該條例第20條
    第3 項之修正理由：「觀察、勒戒或強制戒治5 年後再犯者
    ，顯見前所實施之觀察、勒戒或強制戒治已足以遮斷其施用
    毒品之癮，為期自新及協助其戒除毒癮，對此5 年後再犯者
    ，爰明定仍適用初犯之規定，先經觀察、勒戒、強制戒治之
    程序。」及同條例第23條第2 項之修正理由：「為配合簡化
    施用毒品犯之刑事處遇程序，並鑑於經觀察、勒戒或強制戒
    治執行完畢釋放後5 年內再犯者，其再犯率甚高，原據以實
    施之觀察、勒戒及強制戒治既已無法收其實效，自應施以刑
    事處遇。」顯然如施用毒品者係前經觀察、勒戒或強制戒治
    等治療程序執行完畢5 年後，始再施用毒品之「初犯」，因
    前所執行之觀察、勒戒或強制戒治已足收戒除毒癮之效，自
    應重新執行觀察、勒戒或強制戒治等治療程序，並於治療程
    序執行完畢後，由檢察官為不起訴處分，毋庸對之追訴處罰
    ；反之，在「再犯」之情形，因其先前所為治療程序顯未能
    收戒斷毒癮之效，且考量施用毒品者之再犯率偏高，乃簡化
    其刑事處遇程序，而逕予追訴處罰，不再施以治療程序。參
    酌上開立法理由，修正毒品危害防制條例就施用毒品者，祇
    於「初犯及5 年後再犯」二種情形，有其追訴條件之限制，
    即須於初犯經觀察、勒戒或強制戒治釋放後，5 年內均無施
    用毒品之行為，始能認其前所實施之觀察、勒戒或強制戒治
    已足遮斷毒癮，而得於5 年後再犯時，再予適用初犯之規定
    ，重行觀察、勒戒等程序。倘5 年內已經再犯，被依法追訴
    處罰，縱其第三次（或第三次以上）施用毒品之時間在初犯
    釋放5 年以後，即與「5 年後再犯」之情形有別，且因已於
    「5 年內再犯」，顯見其再犯率甚高，原實施觀察、勒戒或
    強制戒治，已無法收其實效，而無5 年戒斷期之存在，自無
    再經觀察、勒戒或強制戒治之必要，應由檢察官逕行起訴，
    始符新法修正之本旨，最高法院95年度臺上字第1071號、95
    年度臺非字第59號判決意旨可資參照。經查，被告於88年間
    因施用毒品案件，經士林地院分別以88年度毒聲字第483 號
    、以88年度毒聲字第1665號刑事裁定送觀察、勒戒後，均認
    無繼續施用毒品之傾向而先後於88年3 月25日、88年9 月3
    日執行完畢釋放出所，且由士林地檢署檢察官分別以88年度
    偵字第2786號、88年度毒偵字第238號為不起訴處分確定；
    又於90年間因施用毒品案件，除經士林地院以90年度毒聲字
    第1269號刑事裁定令入戒治施以強制戒治，並於92年1月31
    日強制戒治執行完畢釋放出所外，並由士林地檢署檢察官以
    90年度毒偵字第1238號聲請簡易判決處刑，經本院以90年度
    簡字第1371號刑事簡易判決處有期徒刑6月、4月，並定應執
    行有期徒刑8月，且得易科罰金確定，嗣於92年10月19日因
    縮短刑期期滿執行完畢出監；復於94年間因施用毒品案件，
    經士林地院以95年度易字第300號刑事判決處有期徒刑5 月
    ，且得易科罰金確定，嗣於96年1月7日因縮短刑期期滿執行
    完畢出監；再於96年間因施用毒品案件，經士林地院以96年
    度訴字第927號刑事判決處有期徒刑8月、6月，並定應執行
    有期徒刑1年確定（現在監執行中）在案，此有臺灣高等法
    院被告前案紀錄表及上開不起訴處分書、判決書各1 份在卷
    供參，是被告於強制戒治執行完畢釋放後5年以內已再犯被
    依法追訴處罰如上所述，則揆諸前揭判決意旨，本件檢察官
    起訴被告施用第一級毒品，符合上開規定，合先敘明。
(二)、又按海洛因依毒品危害防制條例第2 條第2 項第1 款之規定
    ，係屬第一級毒品，故核被告所為，係犯毒品危害防制條例
    第10條第1 項之施用第一級毒品罪。又被告持有海洛因係供
    己施用，則其持有之低度行為，為施用毒品之高度行為所吸
    收，不另論罪。再查，被告於94年間因施用毒品案件，經士
    林地院以95年度易字第300 號刑事判決處有期徒刑5 月，且
    得易科罰金確定，嗣於96年1 月7 日因縮短刑期期滿執行完
    畢出監在案，此有上開紀錄表可證，是其於受有期徒刑執行
    完畢後5 年內故意再犯有期徒刑以上之本罪，為累犯，應依
    刑法第47條第1 項之規定，加重其刑。
(三)、爰審酌被告前有多次施用毒品之犯行，仍不知悔悟，故態復
    萌，再次施用毒品，無視於毒品對於自身健康之戕害及國家
    對於杜絕毒品犯罪之禁令，惟審酌被告犯後坦承犯行，態度
    尚佳，及施用毒品者均具有相當程度之生理成癮性及心理依
    賴性，戒除不易，且犯罪心態與一般刑事犯罪之本質不同，
    非難性較低等一切情狀，量處如主文所示之刑，以資懲儆。
(四)、至扣案之海洛因1 小包（驗餘淨重0.0090公克），業經鑑驗
    屬實，已如前述，屬違禁物，不問是否屬於犯人與否，應依
    毒品危害防制條例第18條第1 項前段規定，併予宣告沒收銷
    燬之。另扣案包裝該海洛因之塑膠袋1 只及注射針筒1 支，
    均係被告所有並供其施用毒品之用乙節，業據被告供述明確
    （詳見本院卷第40頁），爰依刑法第38條第1 項第2 款之規
    定，均併予宣告沒收。
據上論斷，應依刑事訴訟法第273 條之1 第1 項、第299 條第1
項前段，毒品危害防制條例第10條第1 項、第18條第1 項前段，
刑法第11條前段、第47條第1 項、第38條第1 項第2 款，判決如
主文。
本案經檢察官彭聖斐到庭執行職務。
中    華    民    國    97    年    5     月    30    日
                  刑事第六庭法  官  饒金鳳
以上正本證明與原本無異。
如不服本判決，應於判決送達後10日內，向本院提出上訴書狀，
且上訴書狀應敘述具體理由，而上訴書狀未敘述上訴理由者，應
於上訴期間（即自收受判決書之翌日起算10日）屆滿後20日內補
提理由書。
                            書記官  王春森
中    華    民    國    97    年    5     月    30    日
附錄本案論罪科刑之法律條文：
毒品危害防制條例第10條第1 項：
施用第一級毒品者，處6 月以上5 年以下有期徒刑。


司法院資訊處製作；財團法人民間司法改革基金會備份。
